臺灣高等法院臺南分院民事判決　96年度家上字第2號
上　訴　人　乙○○
訴訟代理人　蘇陳俊哲　律師
被 上 訴人　丙○○
　　　　　　　　　　　　之100
訴訟代理人　林祈福　　律師
上列當事人間請求離婚事件，上訴人對於民國95年11月16日臺灣
臺南地方法院第一審判決（95年度婚字第0483號），提起上訴，
本院於96年09月18日言詞辯論終結，判決如下：
    主  文
上訴駁回。
第二審訴訟費用由上訴人負擔。
    事實及理由
一、本件被上訴人於原審起訴主張：兩造係夫妻關係，惟上訴人
    於兩造婚姻關係存續中卻有後揭之不當行為：(一)上訴人於民
    國（下同）九十四年八月間強行將被上訴人所獨資經營之「
    金鼎浮雕造型建材行」位在臺南市○○路○段二九一巷七十
    五號之工廠大門鎖住，不讓員工林景珍、鄭秀玉進入廠內工
    作，並以吵鬧方式阻止渠等進入工廠，阻止「金鼎浮雕造型
    建材行」之正常營運。(二)上訴人於九十四年七月將位在臺南
    市○○區○○路二段六號住所之鐵門遙控裝置拔除，並切斷
    該電源，致被上訴人無法正常出入，以遂行其報復及驅逐被
    上訴人之目的。(三)另上訴人於上揭金鼎浮雕造型建材行之工
    廠，散佈：「‧‧難怪鄭秀玉那麼膽大的當起地下老闆娘‧
    ‧‧」等語之公告予廠內員工，誣指被上訴人與鄭秀玉間有
    通姦之行為，致使被上訴人精神上倍感痛苦；是以上訴人之
    行為已造成被上訴人精神上及身體上不堪同居之虐待，且兩
    造婚姻已無回復之可能，實難以繼續維持，而有難以維持婚
    姻之重大事由。爰依民法第一千零五十二條第一項第三款及
    第二項前段之規定，求為准被上訴人與上訴人離婚之判決等
    語。原審為被上訴人勝訴之判決，而被上訴人於本院審理時
    之陳述除與原判決記載相同者予以引用外，並補稱：
  (一)原審判決以：(1)上訴人以讓被上訴人獨資經營之金鼎浮雕造
    型建材行暫時停工或禁止員工工作之情事，顯係意圖影響及
    打擊被上訴人之事業。(2)上訴人於九十四年七月間故意拔除
    台南市○○區○○路二段二五六號住所之鐵門遙控裝置，妨
    害被上訴人返家之權利。(3)上訴人對外之公告綜觀內容文義
    ，已涉及兩造與鄭秀玉三人間之三角情愛關係，顯係暗指鄭
    秀玉與被上訴人間有不正常之曖昧關係而為誣指之事，認兩
    造婚姻已有難以維持婚姻之重大事由，且該事由應由上訴人
    負責，符合民法第一千零五十二條第二項之規定，准予離婚
    ，固非無見。惟被上訴人尚主張上訴人於九十四年九月九日
    、九十四年五月三日及九十五年五月五日分別竊取被上訴人
    所有浮雕組合花朵十二片、浮雕組合模一片、客戶請款單、
    報價單及羅馬雕柱二根之情事，原審以上訴人為主辦會計人
    員拿取上開物項為業務需要等語，並無不法且經不起訴處分
    確定在案為由，認難以成為離婚之原因。惟被上訴人不服，
    因被上訴人於九十四年一月間已撤除上訴人會計之職務，兩
    造陷入訴訟爭執，上訴人無權擅取上開物件販賣，況所得金
    錢並未交回金鼎浮雕造型建材行，而係據為己有，其不法意
    圖明確。
  (二)證人林景珍、鄭秀玉之證詞互核一致，上訴人對金鼎建材行
    有斷電及關鐵門之行為，意圖打擊被上訴人之事業，且被上
    訴人因不堪上訴人無端騷擾，不得已於九十四年八、九月間
    將金鼎之工作場所遷至「台南市○○路○段三二一巷一二九
    弄六十二號之一○○」，足證屬實。
  (三)上訴人故意拆除台南市○○路○段二五六號住所遙控鐵門裝
    置，妨害被上訴人返家權利之事實，上訴人於原審九十五年
    七月民事答辯狀(五)已坦承確實為其拔除無誤。上訴人所謂仍
    可按壓按鈕依手動方式開啟鐵門云云，並非事實，被上訴人
    並無鑰匙，且證人溫啟裕（鎖匠）之證詞，誠如原審所認定
    「若遙控裝置損害待修，理應由上訴人通知修理才是，卻由
    被上訴人通知修理」，上訴人故意拆除遙控裝置妨害被上訴
    人返家權利事證明確。
  (四)上訴人誣指被上訴人與鄭秀玉有不正常之曖昧關係，且上訴
    人就公告已承認為其所親自書寫無誤，細閱該內容如原審所
    認定已非單純工廠之事務，而涉誣攀三角情愛之事；上訴人
    就此仍辯稱僅「提醒被上訴人注意」而已，誠不足採信。
  (五)依上，爰答辯聲明求為判決：駁回上訴。
二、上訴人於本院審理時之陳述除與原判決記載相同者予以引用
    外，並補以下列等語，資為抗辯。
  (一)原審判決雖引用證人林景珍、鄭秀玉之證稱，及以被上訴人
    為金鼎浮雕造型建材行之獨資負責人，則金鼎浮雕造型建材
    行是否繼續經營，即應由被上訴人決定；縱上訴人係被上訴
    人之配偶，亦係在金鼎浮雕造型建材行工作，不論任何原因
    ，若未經被上訴人之同意，上訴人均無通知員工暫時停工或
    禁止員工工作之權利，而上訴人卻竟然擅自為之，顯係意圖
    影響及打擊被上訴人之事業，而判准被上訴人與上訴人離婚
    。惟證人林景珍於另案台灣台南地方法院檢察署就乙○○（
    即上訴人）竊盜等案偵查中（94年度偵字第013329號、95年
    度他字第0311號）證稱：「（問：乙○○有用什麼方式阻止
    你們進入工廠？）他一直吵，一直叫。（又問：有用強暴脅
    迫的方式？）只有一直叫，一直凶」等語。至證人鄭秀玉於
    上揭案件偵查中，及本件原審審理中一致證稱：「都把電源
    關起來，這樣我們就不能工作」云云，有上訴人檢呈各該訊
    問筆錄在卷可憑，復經　鈞院函調台南地方法院檢察署相關
    案件卷證查核屬實。則勾稽證人林景珍於另案竊盜等案偵查
    中，及本件原審審理中前後之證言，不惟自相矛盾，抑且其
    所述「九十四年八月間她曾經把大門鎖起來，不讓我進去工
    作」等語，亦與證人鄭秀玉證述「都把電源關起來，這樣我
    們就不能工作」等語歧異。具徵證人林景珍與鄭秀玉之證言
    ，乃本件臨訟勾串用以附和被上訴人之詞。是證人林景珍、
    鄭秀玉等二人此部分之證言，委無足採。乃原判決竟以之為
    不利上訴人認定，已有未妥。
  (二)台南市○○路○段二五六號處所，係兩造住處兼金鼎浮雕建
    材行之門市部，故該處鐵門之遙控器若有損壞，不可能長期
    拔除而不修；況遙控裝置係為使用方便而裝置，一旦損壞，
    仍可按壓按鈕依手動方式開啟鐵門。是以被上訴人泛謂上訴
    人欲藉拔除遙控裝置，以妨害其進出之自由，顯係混淆聽聞
    。何況遙控裝置，若一經拔除，即不得進出，豈非連上訴人
    本人及子女之進出自由，甚至建材行之生意亦遭限制？故被
    上訴人此部分之主張，無非信口開河。
  (三)被上訴人於九十四年六月間涉嫌家庭暴力事件，上訴人乃依
    法聲請通常保護令，嗣經台灣台南地方法院於九十四年六月
    二十三日以九十四年度家護字第二八九號核發有案。孰料被
    上訴人收受裁定正本後，即以上訴人戶籍設在台南市○○區
    ○○路四段二九○巷二九一弄七十五號為由，即於九十四年
    六月二十八日僱請第三人溫啟裕將台南市○○路○段二五六
    號住處鐵門之遙控器裝置更換，庶免上訴人在該處進出，而
    有使其觸犯家庭暴力防治法之虞，又從而使上訴人返家不得
    其門而入，為此上訴人即於當日前往台南市警察局第二分局
    民權派出所報案請求協助，此已經鈞院函請台南市警察局第
    二分局檢送台南市警察局第二分局交辦單、台南市警察局第
    二分局民權派出所受理各類案件紀錄表、台南市警察局員警
    工作紀錄簿各一件附卷可參；並經證人甲○○在　鈞院準備
    程序中，證稱：上訴人住處鐵捲門損壞，請其換修，其以路
    遠轉請林幸俊就近修理等語屬實。足見上訴人拔除遙控器委
    請林幸俊修理，與被上訴人委請溫啟裕更換鐵捲門遙控器，
    乃不同之二回事。乃被上訴人將九十四年七月間兩造住處鐵
    捲門遙控器損壞而拔除待修一事，巧妙地移花接木至其委請
    溫啟裕更換捲門遙控裝置一事，以矇混法院，是被上訴人此
    部分之主張，亦無足採。
  (四)被上訴人所提九十五年八月七日公告影本，尋繹其內容意旨
    ，係指第三人鄭秀玉強勢越權介入金鼎浮雕造型工廠事務，
    以提醒被上訴人注意。孰料被上訴人始終不以為意，以致整
    個工廠最後在鄭秀玉引導下遷移至其娘家易地繼續經營，殊
    令人痛心！乃被上訴人強欲休妻，竟藉題發揮而謂該公告內
    容，係上訴人誣指其通姦之確切證據云云，上訴人鄭重否認
    之。
  (五)依上，爰上訴聲明求為判決：(1)原判決廢棄。(2)被上訴人在
    第一審之訴駁回。
三、兩造不爭執之事實：
  (一)兩造於六十七年結婚，現婚姻關係存續中，至婚後所生之子
    女則均已成年。
  (二)兩造現並未同居共同生活。
  (三)九十五年八月七日之公告確係上訴人所書寫（見原審卷(二)第
    23頁）。
四、兩造爭執之事項：
    兩造間之婚姻是否已生破綻而無回復之希望，亦即依客觀之
    標準，已達於倘處於同一境況，任何人均將喪失維持婚姻希
    望之程度，而有難以維持婚姻之重大事由。
五、次按夫妻之一方有民法第一千零五十二條第一項以外之重大
    事由，難以維持婚姻者，夫妻之一方得請求離婚；民法第一
    千零五十二條第二項定有明文。次按婚姻以夫妻共同生活為
    目的，夫妻應以誠摯相愛為基礎，相互尊重、忍讓與諒解，
    共同建立和諧美滿幸福之家庭；而家庭之美滿，端賴夫妻雙
    方相敬如賓、互愛、互信、互諒，始期有成；易言之，夫妻
    本應齊力解決，不應動輒訴諸暴力持刀相向，或以語言暴力
    公然辱罵他方，使他方受有身體上或精神上不可忍受之痛苦
    ，致無從繼續保持共同生活之圓滿（最高法院81年度台上字
    第0476號、84年度台上字第1307號及86年度台上字第1775號
    判決參照）。又按民法親屬編於七十四年修正後，於第一千
    零五十二條增列第二項離婚事由之概括規定，准「有前項以
    外之重大事由，難以維持婚姻者，夫妻之一方得請求離婚」
    ，其目的在使夫妻請求裁判離婚之事由較富彈性，並將同條
    第一項所列十款之事由排除在外，故依第一千零五十二條第
    二項請求離婚者，需以夫妻間發生之情事，足使婚姻難以維
    持，已危及婚姻關係之維繫以為斷（最高法院86年度台上字
    第0606號判決參照）。另婚姻乃一男一女之兩性結合，以組
    織家庭，共同生活為目的；故有足以破壞共同生活或難以維
    持共同生活之情事發生，允宜許其離婚以消滅婚姻關係。且
    對於家庭生活之美滿幸福，有妨礙之情形，即認其與此之所
    謂難以維持婚姻之重大事由相當；是以夫妻間若發生足以使
    婚姻難以維持之重大事由者，雖不符合該條第一項所列各款
    情形，亦無不准依該法條第二項訴請離婚（最高法院79年度
    台上字第1040號判決及最高法院86年3月4日86年度第二次民
    事庭會議決議參照）。至所謂難以維持婚姻之重大事由，即
    謂該事由已足妨害婚姻互愛、互信、互諒之基礎，致婚姻生
    破綻而無回復之希望，在客觀上已達於任何人處於同一境況
    ，均將無意維持婚姻之程度，即屬民法第一千零五十二條第
    二項之離婚重大事由。末按當事人主張有利於己之事實者，
    就其事實有舉證之責任；民事訴訟法第二百七十七條定有明
    文。另主張常態事實者，就其事實無庸舉證，主張變態事實
    者，應就變態事實負舉證義務，此為舉證責任分擔原則。又
    原告（即本件之被上訴人）對於自己主張之事實已盡證明之
    責後，被告（即本件之上訴人）對其主張，如抗辯其不實，
    惟並無確實證明方法或僅以空言爭執者，當然認定其抗辯事
    實之非真正，而應為上訴人不利益之裁判（最高法院18年度
    上字第1679號及2855號判例參照）。
六、本院之判斷：
  (一)查上訴人確有於民國九十四年八月間強行將被上訴人所獨資
    經營之「金鼎浮雕造型建材行」位在臺南市○○路○段二九
    一巷七十五號之工廠大門鎖住，不讓員工林景珍、鄭秀玉進
    入廠內工作，並以吵鬧方式阻止渠等進入工廠，致妨害「金
    鼎浮雕造型建材行」之正常營運等事實，已據被上訴人於原
    審及本院審理時陳述在卷；而證人林景珍於原審審理時已具
    結證稱：「乙○○以前是我們工廠的老闆娘，以前都是她在
    處理業務。九十四年八月間她曾經把工廠大門鎖起來，不讓
    我們進去工作，她經常來我們工廠罵我們，叫我們不要做，
    她就是要讓我們老闆不能生存，現在我們已搬到別的地方去
    做。」（見原審卷(二)第18頁）等語；另證人鄭秀玉於原審審
    理時亦具結證述：「對（指上訴人是否將金鼎浮雕造型建材
    行大門鎖住，不讓員工進入工作），乙○○是老闆娘，但我
    不知道他在裡面是做什麼，我是工廠的作業員，她每次進去
    都會罵我們，他都把電源關起來，這樣我們就不能工作，她
    說這是她的地。她來的時候，她離開後我們就繼續做，現在
    我們搬到別的地方去做。」「她罵我們不要臉，踏她們的地
    。她把電源關起來，我們就沒有辦法工作，並不是電力公司
    斷電，而是乙○○把電源關掉。」（見原審卷(二)第18至19頁
    ）等情無訛在卷；經核上開證人所言互核一致，應認渠等證
    詞，尚與事實相符，而堪採信。再者，被上訴人係「金鼎浮
    雕造型建材行」之獨資負責人，有臺南市政府營利事業登記
    證一份附卷可參（見原審卷(一)第05頁），自亦屬真實；則衡
    諸常情及事理，「金鼎浮雕造型建材行」是否繼續經營當應
    由被上訴人決定之，縱上訴人係被上訴人之配偶，或亦在金
    鼎浮雕造型建材行兼任工作，不論任何原因，若未經被上訴
    人之同意、授權或其他特殊緣由，上訴人尚無通知員工暫時
    停工或禁止員工工作之權利；惟上訴人竟然擅自為之，甚至
    把工廠電源關閉、辱罵員工等，究之顯係意圖騷擾、影響被
    上訴人之事業，洵堪認定。至於證人林景珍於另案台灣台南
    地方法院檢察署就上訴人涉嫌竊盜等案偵查（94年度偵字第
    013329號、95年度他字第0311號）中之證稱：「（問：乙○
    ○有用什麼方式阻止你們進入工廠？）他一直吵，一直叫。
    」「（問：有用強暴脅迫的方式？）只有一直叫，一直凶。
    」等語，雖與其在原審審理時之證述不完全一致，惟究其證
    述內容確已指及上訴人有意圖騷擾被上訴人事業經營之情形
    ，究尚不能採為有利上訴人之認定。
  (二)證人即鎖匠溫啟裕於原審審理時已具結證稱：「時間上我沒
    有辦法確定，但丙○○曾經叫我去更換他們住家的遙控器。
    」「我不知道（指為何要去裝遙控器），是客人叫我們去更
    換，我們就去換，我們不會特別去測試。」（見原審卷(二)第
    19 至20頁）等語；顯見臺南市○○區○○路二段二五六號
    住所之鐵門遙控裝置確有遭拔除之情事，否則被上訴人豈會
    通知鎖匠前往修理，況上訴人對其確有於九十四年七月間將
    前揭住所之鐵門遙控裝置拔除乙情，亦不爭執（見原審卷(一)
    第19 頁），自屬真實。至上訴人雖辯稱：因遙控裝置損害
    待修，始將之拔除云云，惟按若確如上訴人所辯因遙控裝置
    損害而予以拔除，則為何上訴人迄未通知鎖匠修理，卻反由
    被上訴人通知鎖匠前往修理之理？而此則益徵遙控裝置顯係
    遭上訴人故意拔除，殆無疑義。又雖當時被上訴人雖已離開
　　上開住所，而未在該處居住，惟該處乃被上訴人所經營「金
    鼎浮雕造型建材行」之門市展示中心，已為上訴人所不爭執
    （見本院卷第65頁），衡情被上訴人仍需隨時返家居住或經
    營事業，故不論上訴人係準備短期或長期地拔除鐵門遙控裝
    置，究之其已有妨害被上訴人行使權利行為，亦係不爭之事
    實，而堪認定。
  (三)又經本院核閱上訴人所書寫之九十五年八月七日之公告內容
    以觀，其上確載有：「沒有愛的婚姻是早晚會讓外人見縫插
    針，趁人之危的瓦解的，耳根軟外人永遠有機會趁虛入，難
    怪鄭秀玉那麼膽大的當起地下老闆娘（左鄰右舍早已看出來
    了）這個人的心機了（他的女兒也這麼認為）。」「鄭秀玉
    就是一個活生生的例子，看見老闆在鬥爭老闆娘時，就計劃
    當起地下老闆娘了，大言不慚，他離不開丙○○，工廠土地
    她過份在內，就聯合一起來，不擇手段的把我除掉，因他常
    被他身邊的男人打，‧‧就我靠山，而這個靠山比他的男人
    有錢‧‧‧」「鄭秀玉是天皇老娘，什麼都是他在做決定‧
    ‧‧二個人早就不正常關係了，難怪那麼大膽，目中無人，
    難怪主珍仔常毆打他，只有我是最後一個知道的人，一報還
    一報，要敗家永遠也輪不到外人。」等語（見原審卷(二)第23
    頁）；究其上開內容文義，顯已指及被上訴人、上訴人與鄭
    秀玉間之三角情愛關係，並暗指鄭秀玉與被上訴人間有不正
    常之男女曖眛關係，即指鄭秀玉儼然已成為被上訴人之地下
    妻子；可見已非單純工廠事務之爭執問題，或僅係提醒被上
    訴人注意而已，且上訴人對上開公告之內容為其所書寫者，
    亦不爭執。顯然兩造間之婚姻關係已無法經由理性溝通之方
    式予以處理，亦即已難共同經營夫妻生活，亦堪認定。
  (四)另上訴人雖辯稱：上訴人拔除遙控器委請林幸俊修理，與被
    上訴人委請溫啟裕更換鐵捲門遙控器，乃不同之二回事；被
    上訴人將九十四年七月間兩造住處鐵捲門遙控器損壞而拔除
    待修一事，巧妙地移花接木至其委請溫啟裕更換捲門遙控裝
    置一事，以矇混法院云云。惟按此姑不論已為被上訴人所堅
    決否認，且證人甲○○於本院審理時所為之證述內容（見本
    院卷第85至87頁），亦與本件上訴人確有於九十四年七月間
    將前揭住所之鐵門遙控裝置拔除乙情無關；此外上訴人又未
    能就前述主張有利於己之事實提出其他確切之證據足資證明
    ，或供本院調查以實其說；要之，尚不能採為有利上訴人之
    認定依據。至於台南市警察局第二分局交辦單、台南市警察
    局第二分局民權派出所受理各類案件紀錄表及台南市警察局
    員警工作紀錄簿各一件（見本院卷第36至38頁），經核其報
    案日期乃九十四年六月二十八日，報案內容則係指被上訴人
    更換臺南市○○區○○路二段二五六號處所之門鎖，尚與本
    件上訴人所辯無涉，自仍不能採為有利上訴人之認定依據。
  (五)至被上訴人另主張上訴人於九十四年五月三日下午某時潛入
    被上訴人自小客車內，竊取被上訴人所有之客戶請款單、報
    價單等物；又於九十四年九月九日及十日未經其同意而至其
    經營之「金鼎浮雕造型建材行」工廠內，竊取浮雕組合花朵
    十二片及浮雕合模一片；復於九十五年五月五日至上開工廠
    內竊取羅馬雕柱二根；認上訴人上開行為亦構成離婚之原因
    等情；按此已為上訴人所堅決否認，並辯稱：被上訴人雖係
    金鼎浮雕造型建材行之負責人，但上訴人係主辦會計人員，
    因此設立迄今，均由上訴人負責接洽客戶、收款與送貨等業
    務，為業務需要，上訴人自有權拿取浮雕組合花朵、浮雕合
    模及處分上開工廠內羅馬雕柱等語；且被上訴人所主張上訴
    人之前揭行為，經被上訴人向臺灣臺南地方法院檢察署提出
    竊盜之告訴後，已經該署檢察官予以不起訴處分確定在案，
    有臺灣臺南地方法院檢察署九十四年度偵字第一三三二九號
    、九十五年度偵字第四六六二、四六六三、四六六四號不起
    訴處分書及臺灣高等法院臺南分院檢察署九十五年度上聲議
    字第二八二號處分書等各一份在卷可憑（見原審卷(一)第29至
    38 頁），並經本院調取該偵查卷宗查明無訛；既然上訴人
    之上開行為並無違法可言，被上訴人自尚不得以上開行為作
    為請求離婚之原因事由；亦即被上訴人之上揭主張尚與民法
    第一千零五十二條所定得請求離婚之法定事由有間。
  (六)依上所述，上訴人確有把被上訴人所經營「金鼎浮雕造型建
    材行」之電源關閉、擅自禁止員工工作、辱罵員工等意圖騷
    擾、影響被上訴人事業之經營，妨害被上訴人權利行使之行
    為，及散佈公告誣指被上訴人與鄭秀玉間有曖眛關係致損害
    被上訴人名譽之舉止。則綜諸上情，並徵諸按婚姻係以夫妻
    之共同生活為目的，配偶應互相協力保持其共同生活之圓滿
    、安全及幸福，因而夫妻應互相尊重以增進情感之和諧，防
    止家庭暴力之發生，此為維繫婚姻所必要。且按婚姻乃一男
    一女之兩性結合，以誠摯情感與責任為基礎，組織家庭共同
    生活為目的，由夫妻雙方本於互信、互愛、互諒之精神，於
    共同生活中相互提攜扶持，以經營幸福圓滿之婚姻家庭生活
    。故有足以破壞共同生活或難以維持共同生活之情事發生者
    ，雖其情事不合民法第一千零五十二條第一項各款所定要件
    ，亦得依同條第二項規定請求離婚。而是否為難以維持婚姻
    之重大事由，其判斷標準為婚姻是否已生破綻而無回復之希
    望，婚姻之破綻不僅須一方主觀上已喪失維持婚姻之意願，
    且客觀上該難以維持婚姻之事實，須達任何人處於同一環境
    下，均喪失維持婚姻意願之程度以觀；顯見本件兩造間之感
    情已淡薄，婚姻所賴以維持之誠摯互信、相互扶持等基礎已
    蕩然無存，依一般人之生活經驗，顯然難期修復，應堪認定
    。另參以被上訴人於原審及本院準備程序時對於離婚之意表
    示甚堅，同時被上訴人又以上訴人涉嫌竊取其所有之浮雕組
    合花朵及浮雕合模、客戶請款單及報價單、羅馬雕柱等物，
    先後向臺灣臺南地方法院檢察署提出竊盜之告訴，並經本院
    調取臺灣臺南地方法院檢察署九十四年度偵字第一三三二九
    號、九十五年度偵字第四六六三號、九十五年度他字第三一
    一號偵查卷宗查明屬實以觀（見本院卷第25、28頁）；益徵
    兩造間之婚姻衝突已無法經由理性溝通協調之方式處理，且
    其夫妻間之和諧、信賴關係已蕩然無存，兩造已極難復合，
    而達難以再維持之程度，亦無疑義。從而本院認綜諸上情，
    兩造間之婚姻衝突已無法經由理性溝通協調之方式處理，且
    其夫妻間之和諧、信賴關係已蕩然無存，兩造已極難復合，
    而達難以再維持之程度，已如前述；而按依民法第一千零五
    十二條第二項但書規定，難以維持婚姻之重大事由應由夫妻
    之一方負責者，僅他方得請求離婚，此係為公允而設；故難
    以維持婚姻之重大事由，夫妻雙方均須負責時，應比較衡量
    雙方之有責程度，僅責任較輕之一方，得向責任較重之他方
    請求離婚，或有責程度相同時，雙方均得請求離婚，始符公
    平（最高法院89年度台上字第2688號判決參照）。而依前揭
    說明，本件造成兩造離婚之重大事由，除上訴人確有可歸責
    之處外，被上訴人於兩造婚姻關係存續中，與上訴人之相處
    亦均冷漠以對，或惡言相向，且彼此間缺乏理性溝通，則為
    被上訴人於本院審理時所不否認，同時上訴人前曾以被上訴
    人經常以三字經對之辱罵、恐嚇及毆傷為由，向原審法院聲
    請核發保護令並獲准，而有臺灣臺南地方法院九十四年度家
    護字第二八九號通常保護令一份在卷可參（見原審卷(一)第21
    頁）；顯然被上訴人就兩造間夫妻感情，難謂已盡心維持；
    易言之，本院認本件難以維持婚姻之重大事由之發生，實係
    因兩造間欠缺良性之溝通及共同維繫婚姻生活之誠意，而達
    實難維繫婚姻共同生活之目的所致，應認雙方均有責任，僅
    被上訴人屬責任較輕之一方而已。因之，被上訴人以兩造間
    之婚姻關係已生破綻，難以繼續維持婚姻共同生活，而有難
    以維持婚姻之重大事由，依民法第一千零五十二條第二項之
    規定訴請離婚，於法並無不合，應予准許。
七、綜上所述，被上訴人主張兩造係夫妻，惟上訴人於兩造婚姻
    關係存續中先於九十四年七月將位在臺南市○○區○○路二
    段六號住所之鐵門遙控裝置拔除，並切斷該電源，致被上訴
    人無法正常出入，以遂行其報復及驅逐被上訴人之目的。又
    於九十四年八月間強行將被上訴人所獨資經營之「金鼎浮雕
    造型建材行」位在臺南市○○路○段二九一巷七十五號之工
    廠大門鎖住，不讓員工林景珍、鄭秀玉進入廠內工作，並以
    吵鬧方式阻止渠等進入工廠，阻止「金鼎浮雕造型建材行」
    之正常營運。復於「金鼎浮雕造型建材行」之工廠散佈：「
    ‧‧難怪鄭秀玉那麼膽大的當起地下老闆娘‧‧‧」等語之
    公告予廠內員工，誣指被上訴人與鄭秀玉間有通姦之行為，
    致使被上訴人精神上倍感痛苦；是以兩造婚姻已無回復之可
    能，實難以繼續維持，而有難以維持婚姻之重大事由；爰依
    民法第一千零五十二條第二項之規定，請求判決准被上訴人
    與上訴人離婚，於法並無不合，應予准許。原審判命准被上
    訴人與上訴人離婚，經核於法並無違誤；上訴人上訴意旨指
    摘原判決不當，求予廢棄改判駁回被上訴人在第一審之訴，
    為無理由，應予駁回。
八、本件被上訴人於原審本於民法第一千零五十二條第一項第三
    款及第二項提起離婚之訴，係合併提起數宗形成之訴，而可
    致同一之法律效果，此種起訴之形態，為重疊的訴之合併。
    其訟訴標的雖有數項，而僅有單一聲明，法院應就被上訴人
    所主張之數項訴訟標的逐一審理，如認定其中一項訴訟標的
    為有理由，即可為被上訴人勝訴判決。因之，被上訴人雖另
    基於民法第一千零五十二條第一項第三款規定訴請判決離婚
    ，惟本院認被上訴人依同條第二項之規定，已構成判決離婚
    之理由；故就另之訴訟標的，爰不再予以論述。又本件待證
    事實已臻明確，兩造其餘攻擊防禦方法及舉證，對判決之結
    果已不生影響，爰不一一詳為審酌，附此敘明。
九、據上論結，本件上訴為無理由，依民事訴訟法第四百四十九
    條第一項及第七十八條，判決如主文。
中　　華　　民　　國　　96　　年　　9 　　月　　28　　日
                  民事第一庭    審判長法　官　林金村
                                      法　官　胡景彬
                                      法　官　張世展
上為正本係照原本作成。
如對本判決上訴，須於判決送達後20日內向本院提出上訴狀，未
表明上訴理由者，應於上訴後20日內，向本院提出理由書（須附
繕本）。依法須繳納裁判費並應委任律師為訴訟代理人，始得上
訴。
中　　華　　民　　國　　96　　年　　9 　　月　　28　　日
                                      書官官  吳秋賢
【附記】
民事訴訟法第466條之1：
(1)對於第二審判決上訴，上訴人應委任律師為訴訟代理人。但上
  訴人或其法定代理人具有律師資格者，不在此限。
(2)上訴人之配偶、三親等內之血親、二親等內之姻親，或上訴人
  為法人、中央或地方機關時，其所屬專任人員具有律師資格並
  經法院認為適當者，亦得為第三審訴訟代理人。
民事訴訟法第466條之2：
  上訴人無資力委任訴訟代理人者，得依訴訟救助之規定，聲請第
  三審法院為之選任律師為其訴訟代理人。
